【裁判字號】    90,上訴,459
【裁判日期】    900430
【裁判案由】    偽造有價證券
【裁判全文】
臺灣高等法院臺南分院刑事判決           九十年度上訴字第四五九號     Ｃ
      上  訴  人
      即  被  告  甲  ○  ○
      指定辯護人  本院公設辯護人  丙  ○  ○
右上訴人因行使偽造紙幣案件，不服臺灣台南地方法院九十年度訴字第六十七號中華
民國九十年二月二十一日第一審判決（起訴案號：臺灣台南地方法院檢察署八十九年
度營偵字第一二八二號），提起上訴，本院判決如左：
      主      文
上訴駁回。
      事      實
一、甲○○曾犯過失傷害罪，經本院判處有期徒刑七月確定，於八十八年十月七日執
    行完畢，猶不知悔改。明知其持有之二十六紙新台幣（下同）一千元券係偽鈔，
    為偽造之通用紙幣。仍基於行使之犯意，持其中一紙一千元券之偽鈔（號碼ＣＴ
    二四九三六四ＧＺ），於八十九年九月二十二日下午一時許至台南縣後壁鄉○○
    ○○路南下車道旁之「千千檳榔攤」，向章芸購買飲料三罐五十元，嗣經章芸
    表明該千元券係偽鈔，甲○○旋即以千元真鈔支付找零後離去。同日下午一時
    三十分許經警在台南縣後壁鄉福安村二○七號前查獲，並從甲○○身上起出千元
    券偽鈔二十六張（號碼ＣＴ二四九三六四ＧＺ一張、號碼ＣＴ二四九三六五ＧＺ
    二十五張）。
二、案經台南縣警察局白河分局報請臺灣台南地方法院檢察署檢察官偵查起訴。
      理      由
一、被告甲○○經傳喚未經到庭。其於原審固坦承持千元券向章芸購買飲料，嗣經
    章芸表明係偽鈔而改以千元真鈔支付找零之事實供承不諱。惟矢口否認知悉偽
    鈔之情事。辯稱：扣案二十六張千元券偽鈔及另扣案之空白身分證影本十二張，
    是伊賣三十八斤茶葉給名字、年籍不詳之蔡姓男子，該男子裝在信封內一起交給
    伊之價款。伊從信封中抽出一張千元券放在身上，到檳榔攤買飲料時，不知千元
    券係偽鈔云云。
二、惟查，被告持偽造之千元券向章芸購買飲料，經章女識破後，被告即改以千元
    券真鈔支付之事實，業據章芸於警訊中陳述明確。其於原審亦具結證稱：「（
    問：當時你是如何發現被告所持的錢是偽鈔？）我當時是在檳榔攤賣檳榔，他開
    箱型車過來向我買飲料，他沒有下車，他直接向我購買三瓶飲料，當時車上連被
    告共有三人，另二人是一男一女（未有積極證據足以證明與被告互有犯意連絡）
    他拿一張壹仟元的偽鈔給我，我覺得那張紙鈔怪怪的，與真鈔不一樣，所以我就
    不收他的偽鈔，後來她又從皮夾拿出壹仟元真鈔給我，我當時沒有報警。是警察
    查到他持有偽鈔後被告供出他曾經持偽鈔向我買東西，警察才請我去警局製作筆
    錄。」（第十八頁筆錄）。且被告持有千元券二十六張，經警扣案，嗣送請內政
    部警政署刑事警察局鑑定結果，認該二十六張千元券均係屬偽鈔，有該局八十九
    年十月十一日刑鑑字第一四九四二八號鑑定書在卷足憑。而該偽鈔經本院當庭勘
    驗，紙質較為粗糙，有筆錄可稽。衡以被告經章芸表明係偽鈔後迅即支付真鈔
    找零後離去，其係明知持有偽鈔被人識破情虛甚明。此由證人即查獲警員乙○○
    於本院證稱：被告隨後被查獲時神情甚為緊張，可以印證。被告雖辯稱：上開偽
    鈔係向其購買茶葉之蔡姓男子交付之價款云云。然被告既陳稱其出售之茶葉數量
    重達三十八斤，金額為二萬六千元，顯係比較大宗之交易與一般顧客零買茶葉之
    情形不同，而被告竟又供述不知購買茶葉之人之姓名、年籍或聯絡方法，顯與常
    情有違。況果真係茶葉之買賣，該男子又何需於信封內放置空白身分證影本十二
    張？又扣案之偽鈔共計二十六張，如謂被告收受當時不知係偽造之紙幣，亦有違
    經驗法則，被告所辯，顯違常情，不足採信，犯行堪以認定。
二、被告行使偽造之通用紙幣，核其所為係犯刑法第一百九十六條第一項之行使偽造
    通用紙幣罪。被告有事實欄所載之犯罪科刑及執行完畢日期，有本院被告全國前
    案紀錄表可按，其於五年以內再犯本件有期徒刑以上之本罪，為累犯，依刑法第
    四十七條規定，加重其刑。
三、原審因認被告罪證明確，依上開法條論科，併引罰金罰鍰提高標準條例第一條之
    規定，審酌被告有犯罪前科，不知悔悟，其行使偽鈔混淆通用貨幣市場，影響社
    會經濟及交易安全，及其犯罪手段、犯後態度等一切情狀，量處有期徒刑三年三
    月。扣案如事實欄所示之偽造千元券二十六張，依刑法第二百條之規定沒收。並
    敘明扣案之空白身分證影本十二張，尚無證據足以認定與本件犯罪有何直接關連
    ，而不予沒收，核無違誤，被告上訴空言指摘原判決不當，為無理由，應予駁回
    。
四、被告經合法傳喚無正當理由不到庭，不待其陳述逕行判決。
據上論斷，應依刑事訴訟法第三百六十八條、第三百七十一條判決如主文。
本案經檢察官曾顯智到庭執行職務。
中    華    民    國      九十      年      四      月      三十        日
                                  臺灣高等法院臺南分院刑事第三庭
                                      審判長法官  黃    崑    宗
                                            法官  林    勝    木
                法官  莊    俊    華
右正本證明與原本無異。
如不服本判決，應於判決送達後十日內向本院提出上訴狀，其未敘述理由者並應於提
出上訴狀後十日內向本院補提理由書（應附繕本)。
                                      法院書記官  徐    瑞    清
中    華    民    國      九十      年      五      月      二          日
附錄法條：
刑法第一百九十六條第一項：行使偽造、變造之通用貨幣、紙幣、銀行券或意圖供行
                          使之用而收集或交付於人者，處三年以上十年以下有期
                          徒刑，得併科五千元以下罰金。
                          收受後方知為偽造、變造之通用貨幣、紙幣、銀行券，
                          而仍行使或意圖供行使之用而交付於人者，處五百元以
                          下罰金。
第一項之未遂犯罰之。


司法院資訊處製作；財團法人民間司法改革基金會備份。
